臺灣高等法院刑事裁定
110年度聲字第4632號
聲  請  人  臺灣高等檢察署檢察官
受  刑  人  林宏駿



上列聲請人因受刑人數罪併罰有二裁判以上，聲請定其應執行之
刑（聲請案號：110年度執聲字第2075號），本院裁定如下：
    主  文
林宏駿犯如附表所示各罪所處之刑，有期徒刑部分應執行有期徒
刑參年壹月。
    理  由
一、聲請意旨略以：受刑人林宏駿因違反森林法等數罪，先後經
    判決確定如附表，就有期徒刑部分，應依刑法第53條、第51
    條第5款規定，定其應執行之刑，爰依刑事訴訟法第477條第
    1項聲請裁定等語。
二、按裁判確定前犯數罪者，併合處罰之。但有下列情形之一者
    ，不在此限：一、得易科罰金之罪與不得易科罰金之罪；二
    、得易科罰金之罪與不得易服社會勞動之罪；三、得易服社
    會勞動之罪與不得易科罰金之罪；四、得易服社會勞動之罪
    與不得易服社會勞動之罪；前項但書情形，受刑人請求檢察
    官聲請定應執行刑者，依第51條規定定之；數罪併罰，有二
    裁判以上者，依刑法第51條之規定，定其應執行之刑；刑法
    第50條、第53條分別定有明文。次按法律上屬於自由裁量之
    事項，有其外部性界限及內部性界限，並非概無拘束。依據
    法律之具體規定，法院應在其範圍選擇為適當之裁判者，為
    外部性界限；而法院為裁判時，應考量法律之目的，及法律
    秩序之理念所在者，為內部性界限；法院為裁判時，二者均
    不得有所踰越。在數罪併罰，有二裁判以上，定其應執行之
    刑時，固屬於法院自由裁量之事項，然仍應受前揭外部性界
    限及內部性界限之拘束；上開更定之應執行刑，不應比前定
    之應執行刑加計其他裁判所處刑期後為重，否則即與法律秩
    序理念及法律目的之內部界限有違，難認適法（最高法院80
    年台非字第473號判例、93年度台非字第192號判決意旨可資
    參照）。
三、經查：
(一)受刑人林宏駿所犯如附表所示之罪，前經臺灣桃園地方法院
    、臺灣宜蘭地方法院及本院判處如附表所示之刑（附表編號
    2之「犯罪日期」欄，應更正為「104.3.30、104.4.9」，「
    偵查（自訴）機關年度案號」欄，應更正為「宜蘭地檢104
    年度偵字第2703、4222、4258號」），均經分別確定在案，
    且各罪均為附表編號1裁判確定前所犯，本院亦為最後事實
    審法院，有各該刑事判決書及本院被告前案紀錄表在卷可稽
    。又附表編號1所示之罪所處之刑為得易科罰金之刑，附表
    編號2至4所示之罪所處之刑均為不得易科罰金之刑，合於刑
    法第50條第1項但書第1款之情形，須經受刑人請求檢察官聲
    請定其應執行刑，始得依刑法第51條之規定定其應執行刑。
    茲檢察官依受刑人之請求，聲請就附表所示各罪定其應執行
    之刑，此有受刑人簽名之「聲請狀」、「臺灣桃園地方檢察
    署依102年1月23日修正之刑法第50條調查受刑人是否聲請定
    應執行刑調查」乙份在卷可憑（本院卷第5至7頁），本院審
    核認聲請為適當，應予准許。並審酌被告於短期間內多次犯
    違反森林法等罪刑，其犯罪情節、所侵害法益之種類相同，
    刑法第51條第5款原係採限制加重原則，而非累加原則之意
    旨，又被告所犯如附表編號2所示之罪（共2罪），前經判決
    應執行刑有期徒刑1年2月，暨附表所示各罪宣告刑總和上限
    等內、外部性界限等事項，依刑法第51條第5款規定，就附
    表所示各罪所處之有期徒刑部分，定其應執行之刑如主文所
    示。
(二)按裁判確定前犯數罪併合處罰之案件，有二以上裁判，應依
    刑法第51條第5款至第7款定應執行之刑，茍經檢察官聲請時
    ，最後事實審法院即應以裁定定其應執行之刑，殊不能因數
    罪中之一部分犯罪之刑業經執行完畢，即謂與刑法第50條規
    定「裁判確定前犯數罪者，併合處罰」之要件不符（最高法
    院104年度台抗字第899號判決要旨參照）；又數罪併罰之數
    刑罰有部分縱已執行完畢，於嗣後與他罪合併定執行刑，乃
    由檢察官換發執行指揮書執行應執行刑時，其前已執行之有
    期徒刑部分，應予扣除而已，非謂此種情形即不符數罪併罰
    要件（最高法院104年度台抗字第907號判決亦同此意旨）。
    查受刑人所犯附表編號1至3所示之罪雖已執行完畢，有本院
    被告前案紀錄表附卷可稽，惟與附表其餘編號所示之罪合於
    數罪併罰之要件，揆諸前揭說明，仍應就附表編號1至4所示
    之罪所處之刑，合併定應執行刑，附此敘明。
四、據上論斷，依刑事訴訟法第477條第1項，刑法第50條第1項
    第1款、第2項、第53條、第51條第5款，裁定如主文。
中　　華　　民　　國　　110 　年　　12 　　月　　24 　日
                  刑事第九庭     審判長法　官  潘翠雪  
                                       法　官  陳信旗
                                       法　官  俞秀美
以上正本證明與原本無異。
如不服本裁定，應於收受送達後五日內向本院提出抗告狀。
                                      書記官  謝崴瀚
中　　華　　民　　國　　110 　年　　12　　月　　24　　日
附表　　　　　　　　　
編　　　　　號  1 2 3 罪　　　　　名  違反森林法 違反森林法 違反森林法 宣　　告　　刑  有期徒刑6月 併科新臺幣300,000元 有期徒刑8月2次，應執行有期徒刑1年2月，併科新臺幣2,889,000元 有期徒刑1年2月 併科新臺幣33,000元 犯　罪　日　期  104.5.17 104.3.30 104.4.9 104.5.24-104.5.25 偵查(自訴)機關 年　度　案　號  桃園地檢104年度偵字第12677號 宜蘭地檢104年度偵字第2703、4222、4258號 桃園地檢104年度偵字第12676號 最　後 事實審 法　  院 桃園地院 宜蘭地院 桃園地院  案 　 號 104年度審原簡字第 61號 104年度原訴字第 15號 105年度原訴字第 5號  判決日期 104/12/31 106/03/17 105/10/05 確　定 判　決 法 　院 桃園地院 宜蘭地院 桃園地院  案　 號 104年度審原簡字第 61號 104年度原訴字第 15號 105年度原訴字第 5號  判決日期 105/01/25 106/04/10 105/10/31 是 否 為 得 易 科 罰  金  之  案  件  是 否 否 備           註  桃園地檢105年度執字第2644號、105年度執緝字第617號（入監執畢） 宜蘭地檢106年度執字第1900號、桃園地檢106年度執助字第1242號（入監執畢） 桃園地檢106年度執字第4939號（入監執畢）   編號1-3經宜蘭地院107年度聲字第524號定應執行罰金3,100,000元，宜蘭地檢108年度執更字第91號入監執畢   
編　　　　　號  4 （以下空白）  罪　　　　　名  違反森林法   宣　　告　　刑  有期徒刑8月 併科新臺幣237,600元   犯　罪　日　期  104.5.6   偵查(自訴)機關 年　度　案　號  桃園地檢105年度偵字第25043號   最　後 事實審 法　  院 臺灣高院    案 　 號 108年度原上訴字第 123號    判決日期 109/03/03   確　定 判　決 法 　院 最高法院    案　 號 110年度台上字第 195號    判決日期 110/04/22   是 否 為 得 易 科 罰  金  之  案  件  否   備           註  桃園地檢110年度執字第5150號